# 关于新租赁准则实施问题

提问人：zhang0922 时间：2022-04-21 15:40:14
陈老师您好，请教一个问题： 甲公司整租乙公司所有的一处商业综合体（A），然后对外出租以赚取租金价差，整租期限为二十年。该商业综合体面积为 5 万平米，已处于成熟运营期。双方约定甲方以收取的商户租金的60%向乙方支付整租租金。甲方与商户签订的租赁合同约定租金以固定租金与抽成租金（销售额的一定比例）孰高收取，甲公司与商户签订的租赁合同期限不等，一年、二年、三年、五年均涉及。以目前实际运营情况看，甲公司大部分商户都是缴纳固定租金。
甲公司 2021 年开始执行新租赁准则，甲方应如何进行账务处理，有两种观点：
1 、鉴于甲公司与商户签订的合同期限长短不等、未来租赁期内存在掉换铺的情况，同时甲公司应收商户的租金是固定租金与抽成租金（销售额的一定比例）孰高确定，故甲公司对于A商业综合体向乙方支付的应付租赁付款额为可变租赁付额，新准则执行日不确认使用权资产与租赁负债，可变租赁付款额计入当期损益；
2 、甲公司首次执行日以在手的商户合同约定的租赁付款额为基础，折现至首次执行日（与商户签订的合同期限是几年就按几年折现），所有商户租赁付款额的现值加总并考虑商户的预付租金情况，确定使用权资产的价值，使用权资产在未来整租期限（二十年）内进行折旧摊销。甲公司每年依据商户非正常掉换铺情况调整使用权资产。如果不存在非正常掉换铺的商户，则不调整已确认的使用权资产。如有新增商户或原商户合同到期续签合同，甲公司再补确认使用权资产与租赁负债。
上述两种处理方式那一种更合适，或是还有其他更合适的方式？
说明：甲公司拟境外上市，聘请四大事务所之一进行审计，上述第二种处理方式是上市申报会计师的确认方式。
疑问：假设甲公司与商户所签订的合同均为两年，且不存在掉换铺的情况，第一年、第二年甲公司计入成本的使用权资产折旧仅分别为前两年租金折现现值的二十分之一；第三年所有商户续签合同（合同仍暂定为两年），财务报表会再确认一次使用权资产和租赁负债，第三年、第四年甲公司计入成本的使用权资产折旧分别为第一年、第二年租金现值的二十分之一加上第三年、第四年租金折现现值的十八分之一；以此类推，到整租期限的后期使用权资产折旧金额为前面多次确认的使用权资产的折旧之和。上述整租合同执行期内甲公司会出现前面大额盈利，后期大额亏损的情况，明显与公司实际经营情况不符。

回答人：chenyiwei
第二种方式更合理。
由于原租赁的租金结算方式是“以收取的商户租金的60%向乙方支付整租租金”，因此原租赁的租金是否固定，就取决于转租赁的租金是否为固定或保底的。由于转租赁以固定租金与抽成租金（销售额的一定比例）孰高收取，因此至少保底的固定租金的收款权利是有保障的。相应地至少应按这部分相对固定租金为基础计量使用权资产和租赁负债。
你的理解“以此类推，到整租期限的后期使用权资产折旧金额为前面多次确认的使用权资产的折旧之和。上述整租合同执行期内甲公司会出现前面大额盈利，后期大额亏损的情况”是不恰当的。
第二种做法是要求依据前两年的租金模拟测算后 18 年的租金，确认的使用权资产仍然是针对 20 年租赁期的，而不是仅针对已有合同的 2 年租赁期。这样除了后续正常的租金调整以外，不会出现明显的年度之间使用权资产折旧递增情况。

提问人：zhang0922 时间：2022-04-24 16:21:48
陈老师，会计师不是依据前两年租金模拟测算后 18 年的租赁付款额，然后将预测的 20 年的租赁付款额折现的方式确认使用权资产的，如果这样操作我们是可以理解的。和申报会计师一再确认，他们回复就是依据目前所签合同约定的固定租金按已签合同的租赁期进行折现，折现后确认的使用权资产在整个租赁期（ 20 年）内进行折旧。假定一个商户在整租期限（ 20 年）内一直承租某一商铺，甲公司与该商户每两年签订一次合同，会计师明确该商户的租金会参与 10 次使用权资产的确认，而且会计师也认为这种处理方式会导致整租合同执行期内甲公司会出现前面大额盈利，后期大额亏损的情况。

回答人：chenyiwei
如果是，则应按照第一次的租金水平估计后续 20 年的租金，而不是“依据目前所签合同约定的固定租金按已签合同的租赁期进行折现，折现后确认的使用权资产在整个租赁期（ 20 年）内进行折旧”。